臺灣桃園地方法院行政訴訟判決　
111年度交字第313號
原      告  趙偉志  
被      告  桃園市政府交通事件裁決處
                      設桃園市○○區○○路00號7~8樓
代  表  人  張丞邦    住同上
訴訟代理人  黃一鳴律師
上列當事人間交通裁決事件，原告不服被告民國111年7月1日桃
交裁罰字第58－DG0000000號裁決，提起行政訴訟，本院判決如下
：
    主  文
原告之訴駁回。
訴訟費用新臺幣參佰元由原告負擔。
    事實及理由
壹、程序方面：
    本件係因原告不服被告所為道路交通管理處罰條例（下稱處
    罰條例）第8 條之裁決而提起撤銷訴訟，依行政訴訟法第23
    7 條之1 ，應適用交通裁決事件訴訟程序。本件因卷證資料
    已經明確，本院依行政訴訟法第237 條之7 規定，不經言詞
    辯論，直接裁判。
貳、實體方面：                                  
一、事實概要：
    原告於民國111年5月8日10時54分許，騎乘車牌號碼000－000
    0號普通重型機車（下稱系爭機車），行經桃園市楊梅區中
    山南路與楊湖路一段路口處時，經桃園市政府警察局楊梅分
    局（下稱舉發機關）員警認原告有「駕車行經有燈光號誌管
    制之交岔路口闖紅燈」之違規，遂逕行舉發並填製桃警局交
    字第DG0000000號之舉發違反道路交通管理事件通知單（下
    稱系爭舉發通知單），記載應到案日期111年6月25日前，並
    移送被告處理。嗣原告於111年5月19日到案陳述不服舉發，
    經被告函請舉發機關協助查明事實後，認原告確有「駕車行
    經燈光號誌管制之交岔路口闖紅燈」之違規，即於111年7月
    1日填製桃交裁罰字第58－DG0000000號之違反道路交通管理
    事件裁決書（下稱原處分），爰依道路交通管理處罰條例（
    下稱處罰條例）第53條第1項及違反道路交通管理事件統一
    裁罰基準及處理細則（下稱裁罰基準及處理細則）等規定，
    裁處原告罰鍰新臺幣（下同）1,800元，並記違規點數3點等
    處分。原告不服，於是提起本件行政訴訟。
二、原告起訴主張及聲明：
（一）主張要旨：原告違規之路口係為寬闊有彎道之三岔路口，
      且路口前方停有大貨車阻擋原告視線，故原告並無故意之
      意圖，且在安全之顧慮下，往左前方移動，以方便注意燈
      號之變換，況原告當時並未影響行人、交通安全，更未有
      使交通大亂，心態上也不覺得有任何過失。
（二）聲明：撤銷原處分。
三、被告答辯及聲明：
（一）答辯要旨：
    ⒈引用處罰條例第4條第2項、第7條之2第1項第1款、第53條
      第1項、第63條第1項第3款、道路交通安全規則（下稱道
      安規則）第102條第1項第1款、道路交通標誌標線號誌設
      置規則（下稱設置規則）第170條第1項前段、第206條第1
      項第5款第1目，及交通部82年4月22日交路字第009811號
      、臺灣新北地方法院107年度交字第478號、105年度交字
      第201等相關交通法規之條文與函示、判決（詳卷附答辯
      狀）。
    ⒉舉發機關111年6月27日楊警分交字第1110021973號函文表
      示略以：「…經本分局重新檢視本案舉證相片，本路段未
      繪設路口範圍，確認該車於路口圓形紅燈時，車身逕超越
      停止線並進入行人穿越道至路口銜接處，已生妨礙其他方
      向人、車通行，故舉發單所載時、地，汽車駕駛人行經有
      燈光號誌管制之交岔路口闖紅燈違規事實明確，員警因當
      時不能或不宜攔截舉發，依道路交通管理處罰條例地7之2
      條規定及第53條第1項認定舉發並無違誤…」等語。
　　⒊復依採證照片內容，系爭路口燈光號誌已為紅燈時，系爭
      機車尚未駛至停止線(與停止線尚有距離)，而系爭車輛於
      路口燈光號誌仍為紅燈逕自超越停止線並足以妨害其他方
      向人（有行人穿越道）、車通行，準此系爭車輛確有「駕
      車行經有燈光號誌管制之交岔路口闖紅燈」之違規行為甚
      明。
    ⒋綜上所述，系爭車輛因有「駕車行經有燈光號誌管制之交
      岔路口闖紅燈」之情，已該當處罰條例第53條第1項規定
      之要件，是被告依法裁處，應無違誤，原告之訴為無理由
      。
（二）聲明：駁回原告之訴。
四、本院之判斷：
（一）前提事實：
      原告於111年5月8日10時54分許，騎乘系爭機車行經桃園
      市楊梅區中山南路與楊湖路一段路口處時，經舉發機關員
      警認原告有「駕車行經有燈光號誌管制之交岔路口闖紅燈
      」之違規等情，此有舉發機關111年6月27日楊警分交字第
      1110021973號函文（見本院卷第29頁）、違規採證照片（
      見本院卷第31至35頁）、系爭舉發通知單（見本院卷第41
      頁）、機車車籍查詢（見本院卷第43頁）、交通違規案件
      陳述書（見本院卷第45頁）等資料各1 份在卷可憑。
（二）被告認定原告有「駕車行經有燈光號誌管制之交岔路口闖
      紅燈」之違規，並無違誤：
    ⒈按「汽車駕駛人，行經有燈光號誌管制之交岔路口闖紅燈
      者，處新臺幣1,800元以上5,400元以下罰鍰」，處罰條例
      第53條第1項定有明文。又「汽車行駛至交岔路口，其行
      進、轉彎，應依下列規定：一、應遵守燈光號誌或交通指
      揮人員之指揮，遇有交通指揮人員指揮與燈光號誌並用時
      ，以交通指揮人員之指揮為準」，亦為道安規則第102條
      第1項第1款所明定。
    ⒉復按交通部82年4月22日交路字第009811號函表示：「一、
      有關闖紅燈行為之認定，於道交處罰條例中並未見相關之
      解釋。另依道路交通標誌標線號誌設置規則第170 條第1
      項『停止線用以指示行駛車輛停止之界限，車輛停止時，
      其前懸部分不得伸越該線』及同規則第206條第1 項第5款『
      車輛面對圓形紅燈表示禁止通行，不得超越停止線或進入
      路口』，若據此認定超越停止線即為闖紅燈，則一般大眾
      恐難以接受，亦非道交處罰條例當初立法精神。二、為促
      使駕駛人回歸於對標線之認知，同時兼顧執法技術層面與
      大眾接受程度，茲將面對圓形紅燈時超越停止線或闖紅燈
      之認定敘述如後提供參考：（一) 車輛面對圓形紅燈時仍
      逕予穿越路口至銜接路段，含左轉、直行迴轉及右轉（依
      箭頭綠燈允許行駛者除外）即視為闖紅燈之行為。（二）
      有繪設路口範圍者：車輛無視於紅燈警示，有穿越路口之
      意圖，而車身已伸入路口範圍亦視同闖紅燈；若僅伸越停
      止線而未達路口範圍者，則視為不遵守標線指示（可以處
      罰條例第60條第2項第3 款之規定處分之）。（三）無繪
      設路口範圍者：以車輛無視於紅燈號誌，而有穿越路口之
      企圖，其車身並已伸越停止線並足以妨害其他方向人（若
      有行人穿越道）、車通行者亦以闖紅燈論處；若僅車身伸
      越停止線則以不遵守標線指示視之。（四）目前交岔路口
      已繪設網狀黃線區者暫以該範圍視作路口，未繪設者請公
      路主管機關依內政部警政署65年2 月16日警署交字第0024
      9 號函之規定，視路況車況繪設路口範圍。（五）另路口
      設有照相設施者並請有關單位依會議結論之認定標準配合
      調整以更能明確認定」，上開函釋內容，除紅燈右轉部份
      ，因道路交通管理處罰條例於94年12月28日修正增訂第53
      條第2項規定，而不再視為同條第1 項規定之闖紅燈外，
      其餘關於闖紅燈之認定標準，經核與處罰條例第53條第1
      項規定意旨無違，自得參酌適用。
    ⒊又前開法條規範之目的，係在要求車輛面對圓形紅燈時，
      應停止車輛繼續前進，勿再進入該交岔路口，意使該交岔
      路口內之車輛淨空，以便與該道路交岔之另一道路用路人
      ，可放心進入該交岔路口內而直行、左轉、右轉，而不致
      發生危險，並期藉上開罰責收阻嚇及警告之效。據此，條
      文既已明文規定「車輛面對圓形紅燈表示禁止通行，不得
      超越停止線或進入路口」，是以該路口不論係十字路口或
      T字路口均同，車輛面對圓形紅燈時，均應禁止通行，不
      得進入路口，以避免侵害其他用路人使用該交岔路口之路
      權。
    ⒋經查，依據舉發機關所提供之採證照片共計5張（見本院卷
      第31至35頁) ，內容略以（按本院相片編號之順序）：「
      本件違規採證相片共5張，拍攝時間均為111年5月8日10時
      54分許，且5張採證相片之路口號誌皆顯示為紅燈，且於
      行人穿越道前方之右側路邊處停有一台大型車輛。就編號
      1之相片，可看見系爭機車一開始係行駛於楊梅區中山南
      路一段最外側之慢車道上，且相距前方路口之停止線至少
      有一組車道線及雙白實線之距離（約20公尺以上）；編號
      2之相片，系爭機車仍未到達上開路口之『停止線』，甚至
      亦尚未到達停止線後方之『機車停等區』；編號3之相片，
      可明顯看見系爭機車之前輪開始超越上開停止線，而機車
      後輪則尚在『機車停等區』內；編號4、5之相片，明顯可看
      見系爭機車之位置已超過行人穿越道，並暫停於行人穿越
      道前方」等情，核與舉發機關111年6月27日楊警分交字第
      1110021973號函文表示略以：「說明：四、經本分局重新
      檢視本案舉證相片，本路段未繪設路口範圍，確認該車於
      路口圓形紅燈時，車身逕超越停止線並進入行人穿越道至
      路口銜接處，已生妨礙其他方向人、車通行，故舉發單所
      載時、地，汽車駕駛人行經有燈光號誌管制之交岔路口闖
      紅燈違規事實明確，員警因當時不能或不宜攔截舉發，依
      道路交通管理處罰條例地7之2條規定及第53條第1項認定
      舉發並無違誤…」等語（見本院卷第29至30頁），大致相
      符，並有系爭舉發通知單（見本院卷第41頁）在卷可佐。
      顯見原告於該違規地點之交岔路口號誌已呈現「紅燈」狀
      態時，原告所騎乘之系爭機車尚未抵達其行向之停止線，
      卻仍持續往前行駛通過路口，並於通過路口之停止線，駛
      至行人穿越道前方暫停，足認系爭車輛違規闖紅燈之事實
      明確。
    ⒌原告雖主張：違規路口前方停有大貨車阻擋原告視線，原
      告並無故意之意圖，遂於安全之顧慮下，往左前方移動，
      以方便注意燈號之變換，且原告當時並未影響行人、交通
      安全，更未有使交通大亂，心態上也不覺得有任何過失云
      云。惟按行政罰法第7條規定：「違反行政法上義務之行
      為非出於故意或過失者，不予處罰」，究其立法目的，乃
      依有責任始有處罰之原則，對違反行政法上義務之處罰，
      以行為人有可非難性及可歸責為前提，即行為人主觀上有
      故意或過失，始予處罰。又處罰條例第53條第1項「汽車
      駕駛人，行經有燈光號誌管制之交岔路口闖紅燈者…」規
      定之裁罰，並無排除過失不罰或予以減輕之明文，是無論
      故意或過失，均應依法裁處。經查，依上開違規採證照片
      所示，違規採證編號1之照片，可看見前方路口號誌早已
      呈現「紅燈」狀態，此時系爭機車不僅尚未到達前方路口
      之停止線，甚至仍相距前方之停止線至少有20公尺以上。
      再者，從上開違規採證照片觀之，原告所述之大型車輛係
      停放於停止線前方之右側路邊，而違規路口號誌則係設置
      於違規路口左側之分隔島上，根本不可能、亦無法遮蔽原
      告當時行車之視線；況縱使原告通過該交岔路口時，其對
      「圓形紅燈」號誌之視線有可能遭前方大型車輛阻擋之情
      ，惟汽車行駛時，駕駛人本應注意車前狀況（含交通號誌
      ），於行經有號誌管制之交岔路口即應確認路口之燈號狀
      態並為遵循，則原告既知前方車輛會影響視線，自應保持
      適當之距離，以便得以目視號誌為何，甚或認清號誌後，
      始得繼續前行，而非如採證照片所示，強行通過違規路口
      ，故原告就此違規事實縱非出於故意，亦難謂無應注意、
      能注意而未注意之過失。故原告上開主張，顯係卸責之詞
      ，不足採信。
    ⒍綜上所述，堪認本件原告確實有於前揭違規時間、地點闖
      紅燈之違規行為事實。又原告為持有合法駕駛執照之人，
      對於道路交通安全規則理應知悉，故本件原告之違規行為
      ，縱認非故意，亦有「應注意，能注意，而未注意」之過
      失責任。故本件被告認定原告有「駕車行經有燈光號誌管
      制之交岔路口闖紅燈」之違規，並無違誤。
（三）被告以原處分裁罰原告罰鍰1,800元，並記違規點數3點，
      並無違誤：
    ⒈按「汽車駕駛人，行經有燈光號誌管制之交岔路口闖紅燈
      者，處新臺幣1,800元以上5,400元以下罰鍰」、「汽車駕
      駛人有下列各款所列條款之一者，除依原條款處罰鍰外，
      並予記點：三、有第43條、第53條、第53條之一或第54條
      情形之一者，各記違規點數3點」，處罰條例第53條第1項
      、第63條第1項第3款分別定有明文。
    ⒉次按裁罰基準及處理細則第1條規定：「本細則依道路交通
      管理處罰條例第92條第4項規定訂定之」、第2條第1項、
      第2項規定：「處理違反道路交通管理事件之程序及統一
      裁罰基準依本細則之規定辦理。前項統一裁罰基準，如附
      件違反道路交通管理事件統一裁罰基準表」，核上開處罰
      條例第92條第4項所授權交通部會同內政部訂定之裁罰基
      準及處理細則及其附件「違反道路交通管理事件統一裁罰
      基準表」（下稱裁罰基準表），就其立法目的及功能，乃
      為防止處罰機關枉縱或偏頗，用以維持裁罰之統一性與全
      國因違反道路交通管理事件受處罰民眾之公平，不因裁決
      人員不同，而生偏頗，寓有避免各監理機關於相同事件恣
      意為不同裁罰之功能，並非法所不許，於憲法上保障人民
      財產權之意旨並無牴觸（此並有司法院釋字第511號解釋
      意旨理由足資參照），是被告自得依此裁罰基準表而為裁
      罰。
    ⒊原告確有「駕車行經有燈光號誌管制之交岔路口闖紅燈」
      之違規行為，已詳如前述，且原告係於應到案期限內到案
      聽後裁決，是被告依裁罰基準表規定：「機車」、「汽車
      駕駛人，行經有燈光號誌管制之交岔路口闖紅燈」，於期
      限內繳納或到案聽候裁決者，裁處罰鍰1,800元。是本件
      被告依處罰條例第53條第1項、第63條第1項第3款、裁罰
      基準及處理細則及裁罰基準表等規定，以原處分裁罰原告
      1,800元之罰鍰，並記違規點數3點，經核即屬於法有據，
      該等處分並無違誤。故原告訴請撤銷原處分，為無理由，
      應予駁回。
（四）本件判決基礎已臻明確，兩造其餘之攻擊防禦方法及訴訟
      資料經本院審酌後，核與判決結果不生影響，無一一論述
      之必要，附此敘明。
五、本件第一審裁判費為裁判費300元，應由原告負擔，爰確定
    第一審訴訟費用額如主文第二項所示。
六、據上論結，本件原告之訴無理由，依政訴訟法第237條之8  
    第1項、第98條第1項前段等規定，判決如主文。
中　　華　　民　　國　　111 　年　　11　　月　　25　　日
　　　　　　　　　行政訴訟庭　法　官　黃漢權
上為正本係照原本作成。
如不服本判決，應於判決送達後20日內，向本院提出上訴狀並表
明上訴理由（原判決所違背之法令及其具體內容或依訴訟資料可
認為原判決有違背法令之具體事實），其未載明上訴理由者，應
於提出上訴後20日內向本院補提理由書（上訴狀及上訴理由書均
須按他造人數附繕本，如未按期補提上訴理由書，則逕予駁回上
訴），並應繳納上訴裁判費新臺幣750元。
中　　華　　民　　國　　111 　年　　11　　月　　28　　日
　　　　　　　　　　　　　　　書記官　蕭竣升